最高法院刑事判決　　　　　　九十六年度台上字第一二二一號
上　訴　人　台灣高等法院檢察署檢察官
被　　　告　甲○○
上列上訴人因被告業務過失致人於死案件，不服台灣高等法院中
華民國九十五年一月二十六日第二審更審判決（九十四年度重交
上更(四)字第一三五號，起訴案號：台灣桃園地方法院檢察署八十
五年度偵字第七二四九號），提起上訴，本院判決如下：
    主  文
原判決撤銷，發回台灣高等法院。
    理  由
本件原判決以公訴意旨略稱：被告甲○○以駕駛貨車載運貨物為
業，為從事駕駛業務之人，於民國八十五年五月十七日下午三時
五十分許，駕駛車號ＬＹ－一八四０號中型貨車，沿桃園縣蘆竹
鄉○○村○○路往山腳方向行駛，於行經海山路一段二九０號前
，應注意車前狀況及兩車併行之間隔，且依當時情況，又無不能
注意情形，竟疏未注意，於超越同方向邱柏青所駕駛之ＩＢＳ－
０六三號重型機車時，因疏未保持適當之安全間隔，貨車右側擦
撞邱柏青駕駛之機車，致邱柏青倒地，造成頭部外傷、腦挫傷死
亡。因認被告涉犯刑法第二百七十六條第二項之業務過失致人於
死罪嫌云云。惟經審理結果，認被告犯罪不能證明，乃撤銷第一
審之科刑判決，改判諭知被告無罪。固非無見。
惟按：（一）、證據之取捨及證據之證明力，固由法院本於確信
自由判斷，但不得違背經驗法則與論理法則。又證人之陳述有部
分前後不符，事實審法院應本於經驗法則，斟酌一切情形以定其
取捨，非謂一有不符，即認其證言為不可採信。本件證人曾祥田
於警詢及偵審中數次作證，其於警詢時證稱：自友人家出來，看
到一部重機車及一個人倒臥在路上，當時正好有一部自小貨車，
車號ＬＹ－一八四０號經過；繼於偵查中證陳：該部貨車一經過
，看到有一部機車倒地，該貨車司機（指被告）掉頭回來，他有
將機車扶起，欲牽到旁邊，伊與朋友說他不該破壞現場，他又把
機車放回原位，印象中他比較靠慢車道行駛；嗣於第一審結證：
在朋友家吃完飯剛出來，聽到一聲碰聲，伊轉回頭去，看到機車
倒地，被告車子剛好經過，前後都沒有其他車子；復於原審法院
前審證以：聽見很大的撞擊聲，看見機車要倒尚未倒地的情形，
轉身時見一部貨車駛離，也有看見人躺在草叢內，慢慢的用蹬的
往馬路上移，一直移到照片（四）、（六）上血跡遺留處才停下
，我以為機車騎士是剛開走的貨車撞到，才去追貨車，問他為何
撞到人不停車還繼續開，他說沒撞到機車，我說是不是你撞，回
現場就知道，他就與我回現場，沒多久警察也來了各等語（見原
判決第四、五頁）。被告亦供稱：目擊證人騎機車來追我，告訴
我時才知道，我回現場時，被害人在旁邊地上滾；我要將機車移
動，但被曾祥田的朋友阻止，所以沒有移動等語（見原審法院更
(一)卷第二七、五七頁），核與證人曾祥田所述情節相符。該證人
突見車禍發生，認為係被告所駕駛之貨車肇事，見義勇為，立即
騎機車自後尾隨追趕，將被告攔下返回肇事現場，其證述情節與
被告之供述悉相吻合，且該證人與被害人及被告互不相識，其證
詞之可信性極高，而該證人前後數次作證，核其對於基本事實所
為之陳述，亦無礙於其證言之真實性，原判決未詳為研酌，遽認
該證人之證言尚非無疑，有採證違背經驗法則及判決理由不備之
違誤。（二）、檢察官及第一審法官曾分別勘驗被告之貨車及被
害人之機車，並詳列肇事後貨車右側部位及機車左側部位所遺留
之擦撞痕跡及其高度，製有勘驗筆錄在卷可按（見相驗卷第四二
頁、第一審卷第五三、五四頁）。又台灣省桃園縣區車輛行車事
故鑑定委員會曾綜合現場照片及上開勘驗筆錄等卷存資料，鑑定
本件之肇事原因，於鑑定意見書案情分析欄指出：「五、（二）
……機車右方向燈及右側導流板處遺有磨地痕跡，右前照後鏡向
左旋移（詳相卷頁三十九照片）。（三）機車座墊後扶把左側呈
弧狀低陷變形，係倒地後碰撞電桿形成（詳同卷頁三十八照片）
。（四）機車左前方向燈與左手煞車桿端有磨損，左前照後鏡向
右旋移四十五度，左手把塑膠套有擦痕，均為擦撞位置（詳同卷
頁三十六照片）。」（見原審法院上訴卷第三七頁），並於九十
三年四月二十日函復原審法院說明：「二、……依檢驗記錄……
及庭驗記錄……發生碰撞已是事實。」（見原審法院更(三)卷第十
五頁），另中央警察大學鑑定書亦指出：「捌、鑑定過程：二、
肇事重建：（一）由事故現場圖及現場照片等送鑑資料比對顯示
，推定甲（貨車）、乙（機車）二車擦撞位置應為甲車右側車門
後方擦痕或帆布破損處與乙車左把手……玖、鑑定結果：本案依
證人所言，事故當時僅甲車通過現場，再審酌其車輛碰撞後之運
動型態、車損特徵及肇事終止位置等情形研判，其可能性較高之
結果為甲車超越乙車時未能保持安全間隔，與肇事之發生有相當
之因果關係……」（見原審法院更(二)卷第四五、四六頁）。是依
上開現場照片及勘驗筆錄等卷證資料，可見肇事之後，被告之貨
車右側部位及被害人之機車左側部位均有遺留擦撞痕跡，而依證
人曾祥田前揭供述，事故當時僅被告之貨車通過現場，別無其他
車輛，是兩車曾發生擦撞之可能性極大，原判決未詳為推求，遽
謂：「兩車有無擦撞甚有可疑」云云，所為之論斷，核與卷證資
料不符，難認適法。（三）、本院前次判決（九十四年度台上字
第三八二二號）發回意旨已指出：原第二審判決（九十三年度重
交上更(三)字第六十號)理由所謂「一條簇新胎痕」，似與本案肇
事原因之判斷無關（原審法院歷次判決均摘錄第一審判決有關「
一條簇新胎痕」部分之論述，並推測該條簇新胎痕是被告之貨車
所遺留），前揭中央警察大學鑑定書及台灣省桃園縣區車輛行車
事故鑑定委員會鑑定意見書，亦均未以此作為研判本件肇事原因
之依據，此觀鑑定報告之內容即明。又該二鑑定報告之用語及重
建之擦撞細節，雖有些許出入，但就被告駕駛貨車超越同方向之
被害人機車時，貨車右側部位與機車左側部位曾經發生擦撞以致
肇事之基本事實，二者之結論並無不同，中央警察大學鑑定書更
說明：「依據車輛運動時之上下顛簸之高度差，五、六公分應為
合理之誤差範圍」（見肇事重建欄一之４），原判決未妥適認定
事實，徒以不同鑑定機關之意見有異，及無法證明前述簇新胎痕
係被告之貨車所遺留為由，遽認不能證明兩車曾經發生擦撞，所
為之論斷，難謂與採證法則無違。檢察官上訴意旨執以指摘，為
有理由，應認原判決有撤銷發回之原因。
據上論結，應依刑事訴訟法第三百九十七條、第四百零一條，判
決如主文。
中　　華　　民　　國　九十六　年　　三　　月　　九　　日
                      最高法院刑事第五庭
                          審判長法官  林　增　福
                                法官  邵　燕　玲
                                法官  張　清　埤
                                法官  陳　世　雄
                                法官  蔡　國　在
      本件正本證明與原本無異
                                      書  記  官
中　　華　　民　　國　九十六　年　　三　　月　 十三 　日
                                                      Ｅ
